臺灣臺中地方法院民事判決　九十二年度訴字第二九六四號
　　原　　　告　乙○○
　　被　　　告　庚○○
　　　　　　　　戊○○
　　 　　　　 　己○○
　　　　　　　　丁○○
　　訴訟代理人　丙○○
右當事人間請求給付貨款等事件，本院於中華民國九十三年二月六日言詞辯論終結，
判決如左：
    主      文
被告庚○○、戊○○、丁○○應給付原告新台幣捌拾捌萬貳仟伍佰貳拾元。
原告其餘之訴駁回。
訴訟費用由被告庚○○、戊○○、丁○○負擔。
    事      實
甲、原告方面：
一、聲明：求為判決：被告應給付原告新台幣（下同）八十八萬二千五百二十元。
二、陳述：
（一）被告庚○○、戊○○、己○○、丁○○及甲○○等五人（被告甲○○部分另行
      判決）自民國九十年九月二十三日起至同年十月中旬止，陸續向原告以每公斤
      二十七元（含工資）之價格，購買冷凍ＦＰ１農民黨一號芒果（下稱系爭貨物
      ），共計八萬九千三百台斤，及委由原告代為僱工加工處理系爭貨物（工資部
      分共計六十萬八千一百元），系爭貨物價金及工資合計為一百四十四萬六千六
      百六十元（下稱系爭貨款）。惟被告僅給付五十六萬四千一百四十元，系爭貨
      款尚欠八十八萬二千五百二十元均未給付，履經催討，被告等人均置之不理，
      爰依法請求被告等人給付如聲明所示之金額。
（二）系爭貨物之買賣均係由被告庚○○與原告接洽，但究竟是賣給休閒小站股份有
      限公司（下稱休閒小站公司）或佳鮮有限公司（下稱佳鮮公司）或被告個人，
      其不清楚，買賣時被告庚○○有說芒果不可以沾粘在一起，系爭貨物亦無被告
      所述之瑕疵，且原告並未收到被告任何有關系爭貨物瑕疵之通知。
三、證據：提出託運單二十二份、訂單收據十三份、庫存轉讓同意書二份、經濟部函
    、臺中市政府函及食品工業研究所工作報告各一份為證。
乙、被告方面：被告己○○未於言詞辯論期日到場，據其等於準備程序所述及其餘被
    告所述：
一、聲明：求為判決駁回原告之訴。
二、陳述：
（一）被告庚○○、戊○○、丁○○部分：其等當初與訴外人林明敦四人共同投資籌
      設佳鮮公司，負責冰果原料之買賣轉銷事宜，並委由被告庚○○以佳鮮公司名
      義向原告購買系爭貨物，系爭貨款確尚欠原告八十八萬二千五百二十元未給付
      ，但原告所交付之系爭貨物有退冰、變黑等瑕疵而無法銷售，被告等人曾就系
      爭貨物瑕疵問題與原告協調，但均無結果，後佳鮮公司因故並未成立。
（二）被告己○○部分：其並未投資佳鮮公司擔任股東，且個人亦未向原告買系爭貨
      物。
    理      由
一、本件被告己○○未於言詞辯論期日到場，核無民事訴訟法第三百八十六條各款所
    列情形，爰依原告聲請，由其一造辯論而為判決。
二、原告起訴主張：被告等人自九十年九月二十三日起至同年十月中旬止，陸續向原
    告購買系爭貨物共計八萬九千三百台斤，並同意由原告代為僱工為系爭貨物之加
    工處理，系爭貨款合計一百四十四萬六千六百六十元，惟被告僅給付五十六萬四
    千一百四十元，系爭貨款尚欠八十八萬二千五百二十元均未給付，爰依法提起本
    件訴訟，求為判決命被告給付如聲明所示之金額等語。被告庚○○、戊○○、丁○○等人則以：其等當初與訴外人林明敦四人共同投資籌設佳鮮公司，負責冰果
    原料之買賣轉銷事宜，並委由被告庚○○以佳鮮公司名義向原告購買系爭貨物，
    系爭貨物確尚欠原告八十八萬二千五百二十元未給付，但原告所交付之系爭貨物
    有沾粘、退冰及變黑等瑕疵而無法銷售，被告等人曾就系爭貨物瑕疵問題與原告
    協調，但均無結果等語以為置辯。被告己○○則以：其並未投資佳鮮公司，亦未
    曾向原告買系爭貨物等語，以為抗辯。
三、按未經呈請登記取得公司資格，祇能認為合夥。最高法院十九年上字第三一五○
    號著有判例意旨可資參照。復按合夥財產不足清償合夥之債務時，各合夥人對於
    不足之額，連帶負其責任。民法第六百八十一條定有明文。本件被告庚○○、戊○○、丁○○三人自承其等與訴外人共同出資籌設佳鮮公司，並於佳鮮公司成立
    前委由被告庚○○向原告購買系爭貨物，尚欠貨款八十八萬二千五百二十元，嗣
    後佳鮮公司並未辦理公司設立登記即結束經營等語（見本院九十三年一月十三日
    準備程序筆錄）。揭諸上開法律規定及判例意旨，被告庚○○、戊○○、丁○○
    就以佳鮮公司名義與原告因買賣系爭貨物所生之債權債務關係，自應負連帶責任
    ，原告主張被告庚○○、戊○○、丁○○三人應負買受人責任等語，應堪採信。
四、按買受人對於出賣人，有交付約定價金及受領標的物之義務。次按買受人應按物
    之性質，依通常程序從速檢查其所受領之物。如發見有應由出賣人負擔保責任之
    瑕疵時，應即通知出賣人。買受人怠於為前項之通知者，除依通常之檢查不能發
    見之瑕疵外，視為承認其所受領之物。民法第三百六十七條及第三百五十六條第
    一項、第二項分別定有明文。本件被告庚○○、戊○○、丁○○雖辯稱原告所交
    付之系爭貨物有退冰、變黑等瑕疵等語，惟原告否認之。經查，被告庚○○、戊○○、丁○○等人自承系爭貨物係被告等人僱用貨車至原告處所載運（見本院九
    十三年一月十三日準備程序筆錄），並有託運單二十二份在卷足憑。而系爭貨物
    如有沾粘退冰、變黑之情形，均屬外表一見即知之瑕疵，依通常檢查程序即足知
    悉，是系爭貨物如有被告庚○○、戊○○、丁○○三人所述之瑕疵，依常情被告
    自應拒絕將系爭貨物裝載運送至被告倉庫存放，惟被告等人仍收受並將系爭貨物
    自行裝載運送至被告倉庫存放，所辯物有瑕疵，亦難採信。此外，被告復未舉證
    證明系爭貨物有上開退冰、變黑等瑕疵並已通知原告瑕疵存在，揭諸前開法律規
    定，應視為被告等人承認所受領之系爭貨物為無瑕疵之物，其等上開所辯，尚無
    足採。原告依買賣關係主張被告庚○○、戊○○、丁○○應給付系爭貨款尚欠部
    分八十八萬二千五百二十元等語，尚屬有據。
五、另按當事人主張有利於己之事實者，就其事實有舉證之責任。民事訴訟法第二百
    七十七條定有明文。本件原告固主張被告己○○亦為買受人，請求其應與其餘被
    告庚○○、戊○○、丁○○等人共同給付系爭貨物尚欠價金八十八萬二千五百二
    十元等語，惟被告己○○否認有向原告購買系爭貨物。經查，原告自承其本欲將
    系爭貨物賣給休閒小站公司，但被告戊○○要求其與被告庚○○洽談，系爭貨物
    之買賣事宜均係被告庚○○接洽，其並不清楚系爭貨物究竟是賣給何人（見本院
    九十三年一月十三日準備程序筆錄及九十三年二月六日言詞辯論筆錄）等語，又
    系爭貨物係以佳鮮公司名義向原告購買，而佳鮮公司為被告庚○○、戊○○、丁○○及訴外人林明敦等四人所籌設，均已如前述，且被告庚○○亦陳稱：被告己○○為休閒小站公司之經理，與其負責處理佳鮮公司之事宜，原告因此方認識被
    告己○○等語（見本院九十三年二月六日言詞辯論筆錄），足認被告己○○並無
    投資佳鮮公司擔任股東。是被告己○○既非佳鮮公司之股東，原告復未提出其他
    證據證明被告己○○另行與佳鮮公司共同購買系爭貨物，其主張依買賣關係請求
    被告己○○共同給付系爭貨款尚欠部分八十八萬二千五百二十元等語，尚屬無據
    。
六、綜上所述，本件被告庚○○、戊○○、丁○○為未成立之佳鮮公司之股東，其等
    三人就佳鮮公司對於原告系爭貨物尚欠之價金八十八萬二千五百二十元，自應負
    連帶責任，從而，原告依買賣之法律關係，請求被告被告庚○○、戊○○、丁○○三人給付系爭貨物尚欠價金八十八萬二千五百二十元等語，為有理由，應予准
    許。至被告己○○並非佳鮮公司之股東，且原告復未舉證證明被告己○○與佳鮮
    公司共同購買系爭貨物，其依買賣之法律關係請求被告己○○共同給付系爭貨款
    尚欠部分八十八萬二千五百二十元等語，為無理由，應予駁回。
據上論結，本件原告之訴為一部有理由、一部無理由，依民事訴訟法第三百八十五條
第一項前段、第七十九條、第八十五條第一項前段，判決如主文。
中　　　華　　　民　　　國　　九十三　　年　　　二　　　月　　　二十　　日
                                    臺灣臺中地方法院民事第四庭
~B    審判長法　官　張恩賜
~B          法　官　許秀芬
~B          法　官　戴博誠
右為正本係照原本作成
如對本判決上訴，須於判決送達後廿日內向本院提出上訴狀
中　　　華　　　民　　　國　　九十三　　年　　　二　　　月　　　二十　　日
~B      法院書記官　蔡秀珍
